臺灣臺南地方法院民事判決　　　　　　　94年度婚字第417號
原　　　告　甲○○
送達代收人　乙○○
被　　　告　丙○○
前當事人間請求離婚事件，經本院於民國94年9月6日言詞辯論終
結，判決如下：
    主    文
准原告與被告離婚。
訴訟費用由被告負擔。
　　事實及理由
甲、程序方面：
  一、被告經合法通知，未於言詞辯論期日到場，查無民事訴訟
      法第386條各款所列情形，依原告之聲請， 由其一造辯論
      而為判決。
乙、實體方面：
  一、原告主張：
  （一）緣兩造係於民國66年間結婚，婚復育有二子賴欣稘、賴
        欣嶙，均已成年，雙方並於86年10月28日約定共同住所
        於台南縣下營鄉中營村15鄰1265號之6，合先敘明。
  （二）經查，兩造自結婚以來，經常因被告好賭成性，在外積
        欠賭債並遭債主前來家中討債而時有勃谿，被告並常因
        原告苦心勸誡而對原告拳腳相向，惟原告為顧及被告之
        顏面及給予被告自新之機會，均一再忍讓，此情有被告
        於79年6月23日及80年4月3日書立之悔過書可證。惟查
        ，被告對原告之忍讓並未加感激，反而變本加厲經常以
        三字經辱罵原告，並繼續在外豪賭積欠賭債，致使兩造
        家中經常有債主上門出言恐嚇欲索討債務，更遑論給付
        任何家庭生活費用及子女教育費用，民國92年9月間，
        被告又缺錢花用，乃將腦筋動在二名子女身上，不但一
        再威逼原告給錢，如原告不給錢即終日吵鬧以不堪入耳
        之三字經穢言辱罵原告或軟硬兼施不讓原告睡覺，並要
        原告向兩造所生之子女要求以子女即賴欣稘、賴欣嶙辦
        理銀行現金卡提頜現金供其花用，否則定要讓原告不得
        安寧，原告迫於無奈，且二名子女不忍其母即原告受到
        如此之精神虐待，乃以子女自己之名義申請現金卡提領
        現金供被告花用，然被告取得該現金後不僅花用殆盡，
        更遑論償還現金卡借款，甚且自93年8月間即至逃之夭
        夭不見人影，致使兩造之二名子女替被告背負數十萬元
        之卡債，且於93年12月20日深夜突然有數名自稱為財務
        管理公司之人員前來兩造住處要求原告及二名子女替被
        告還錢並在兩造租屋處噴漆，而且揚言如不還錢將會再
        來，原告始知被告在外積欠大筆賭債已不知去向，此情
        亦有兩造所生之二名子女賴欣稘及賴欣嶙可證。
  （三）另查，被告在軟硬兼施，夜晚不讓原告入眠，要求原告
        及其子女辦理現金卡預借現金之時，原告之兄呂炳鐘曾
        欲勸阻被告回頭是岸，惟被告不僅不領情反而持西瓜刀
        恐嚇呂炳鐘，此情亦有鈞院93年簡字第2558號刑事判決
        書可參。
  （四）按夫妻之一方受他方不堪同居之虐待者，夫妻之一方得
        向他方請求離婚，此民法第1052條第1項第3款訂有明文
        。本件兩造自結婚後即經常因被告嗜賭成性而發生口角
        ，被告動輒對原告拳腳相向，以三字經等穢言辱罵原告
        ，十幾年來不下數十次，原告為顧及夫妻情份及子女家
        成長環境之完整，均百般容忍，一肩扛起教育子女及家
        庭生活費用之重擔，孰料被告不僅未加感激乃變本加厲
        一而再、再而三對原告施以精神及肉體上之虐待，致使
        原告痛不欲生，悲苦不已，綜合上情，原告顯受有被告
        不堪同居之虐待，爰依前開法條規定請求裁判離婚。
  （五）按夫妻之一方以惡意遺棄他方在繼續狀態中者為判決離
        婚之原因，民法第1052條第1項第5款定有明文。本件被
        告離家出走，迄今已有四個月，既未返家與原告共同生
        活，又無不能同居之正當由，且不負擔家庭生活費用，
        是被告不僅有違背同居義務之客觀事實，亦已拒絕同居
        之主觀情事，顯係惡意遺棄原告於繼續狀態中，爰依該
        款規定請求離婚。
  （六）再按夫妻有民法第1052條第1項以外重大事由，難以維
        持婚姻者，夫妻之一方得請求離婚，民法第1052條第2
        項定有明文。結婚之目的在營夫妻共同永久生活，自應
        以誠摯情感為基礎，互相提攜扶持始克有成，倘夫妻共
        同生活已不存在且誠摯相愛之基礎已失，不能再期待破
        鏡重圓時，婚姻業已破裂，自無維持之必要，即應認定
        該情形屬難以維持婚姻之重大事由。本件被告於兩造婚
        姻生活中四處欠債，動輒拳腳、三字經相向，且從未扶
        養過原告及二名兒子，亦未盡過「為人夫、為人父」之
        責，更遑論與原告及子女團居，兩造情意淡薄，被告顯
        已無維持婚姻之意願，兩造婚姻因可歸責於被告之原因
        已然破裂，自有難以維持之重大理由，為此爰依前開法
        條之規定請求判決兩造離婚。為此提出戶籍謄本一份、
        悔過書影本二紙、93年簡字第2558號刑事簡易判決書一
        份為證，並聲明請求判決如主文所示。
  二、被告方面：被告未於言詞辯論期日到場，亦未提出任何書
      狀，作有利於自己之聲明或陳述。
  三、得心證之理由：
  （一）按維護人格尊嚴與確保人身安全，為我國憲法保障人民
        自由權利之基本理念，而增進夫妻情感之和諧，防止家
        庭暴力之發生，以保護婚姻制度，亦為社會大眾所期待
        ，故民法第1052條第1項第3款所稱「不堪同居之虐待」
        ，應就具體事件，衡量夫妻之一方受他方虐待所受侵害
        之嚴重性，斟酌當事人之教育程度、社會地位及其他情
        事，是否已危及婚姻關係之維繫以為斷；若受他方虐待
        已逾越夫妻通常所能忍受之程度而有侵害人格尊嚴與人
        身安全者，即不得謂非受不堪同居之虐待。
  （二）本件原告主張受被告虐待之事實，業據提出悔過書影本
        二紙、93年簡字第2558號刑事簡易判決書一份、照片九
        幀為證，核與證人即兩造之子賴欣稘證述情節大致相符
        （見本院94年7月7日言詞辯論筆錄）；又被告為要求原
        告之兄呂炳鐘提供土地向銀行借款不遂，竟持西瓜刀向
        呂炳鐘恫稱「如果你不蓋章，就要殺死你。」等語，遭
        本院判處拘役三十日確定，此亦經本院調取93年度簡字
        第2558號刑事偵審執行卷宗核閱無誤。被告未於言詞辯
        論期日到場，亦未提出書狀作何聲明或陳述；堪信原告
        主張為真實。
  （三）本院斟酌被告不工作養家，又好賭成性，使子女背負龐
        大債務，為向原告索取金錢花用，動輒辱罵、騷擾原告
        ，甚至持西瓜刀恐嚇原告之兄借款供其花用，更甚者，
        被告在外積欠大筆欠款後，即離家出走，留下原告及子
        女面對債權人，種種行徑對原告而言實已構成極大之精
        神虐待，而達不堪同居之程度。從而，原告以不堪同居
        之虐待為由訴請離婚，為有理由，應予准許。
  （四）又原告本於民法第1052條第1項第3款、第5款、第2項之
        數項離婚事由提起離婚之訴，係合併提起數宗形成之訴
        ，可致同一之法律效果，此種起訴之形態，學者謂之為
        重疊的訴之合併。其訟訴標的雖有數項，而僅有單一聲
        明，法院應就原告所主張之數項訴訟標的逐一審理，如
        認定其中一項訴訟標的為有理由，即可為原告勝訴判決
        ；原告主張依第1052條第1項第3款請求離婚既有理由，
        本院無再審酌同條第1項第5款、第2項之必要，附此說
        明。
丙、結論：原告之訴為有理由，依民事訴訟法第385條第1項前段
    、第78條，判決如主文。
中　　華　　民　　國　　94　　年　　9 　　月　　20　　日
                      家事法庭    法　官　張  麗  娟
以上正本係照原本作成。
如對本判決上訴，須於收受判決正本送達後20日內向本院提出上
訴狀，並繳納上訴費及附具繕本。
中　　華　　民　　國　　94　　年　　9 　　月　　20　　日
                                  書記官　王  志  銘
